臺灣臺中地方法院刑事判決
111年度交簡上字第111號
上  訴  人  臺灣臺中地方檢察署檢察官
被      告  賴承榆


上列上訴人因被告過失傷害案件，不服本院於中華民國111年2月
21日所為110年度沙交簡字第943號第一審刑事簡易判決（聲請簡
易判決處刑案號：110年度偵字第22758號），提起上訴，本院管
轄之第二審合議庭判決如下：
    主    文
原判決撤銷。
賴承榆犯過失傷害罪，處拘役參拾伍日，如易科罰金，以新臺幣
壹仟元折算壹日。
    犯罪事實
一、賴承榆於民國109年12月16日8時46分許，騎乘車牌號碼000-
    0000號普通重型機車（下稱甲車），沿臺中市西屯區臺灣大
    道4段由西北往東南方向慢車道行駛，行經同路段187燈桿處
    時，本應注意機車附載物品者，高度不得超過駕駛人肩部，
    寬度不得超過把手外緣10公分，長度自座位後部起不得向前
    超伸，伸出車尾部分，自後輪軸起不得超過半公尺，且行車
    速度，無速限標誌或標線者，在設有快慢車道分隔線之慢車
    道，時速不得超過40公里，又汽車超車時應顯示左方向燈並
    於前車左側保持半公尺以上之間隔超過，行至安全距離後，
    再顯示右方向燈駛入原行路線，另應注意車前狀況及兩車並
    行之間隔，隨時採取必要之安全措施，而依當時天候晴、日
    間自然光線、柏油路面乾燥、無缺陷、無障礙物、視距良好
　　，客觀上並無不能注意之情形，竟疏未注意及此，即逕以甲
    車座位後半部附載高度超過其肩部、寬度超過把手外緣10公
    分而長度顯逾半公尺之置物箱，該置物箱邊緣已超伸於甲車
    以外，以此方式附載該等置物箱行駛，復未確認其左前方由
    黃逸婕所騎乘沿同向同一車道直行之車牌號碼000-000號普
    通重型機車（下稱乙車）之行駛情形，即貿然以逾越上開路
    段速限之行車速度靠左斜向行駛欲沿乙車右方超越乙車，甲
    車之置物箱遂與乙車之右側後照鏡相撞，乙車隨即倒地，黃
    逸婕因而受有臉部、右上肢、左膝、右踝挫傷併擦傷及右眼
    挫傷等傷害。
二、案經黃逸婕訴由臺中市政府警察局第六分局報告臺灣臺中地
    方檢察署檢察官偵查後聲請簡易判決處刑。
    理    由
一、證據能力
　　本判決以下所引用被告賴承榆以外之人於審判外之陳述，檢
    察官、被告均不爭執其證據能力，且迄至言詞辯論終結前亦
    未聲明異議，本院審酌上開陳述作成之情況並無違法不當之
    情形或證明力明顯過低之瑕疵，爰依刑事訴訟法第159條之5
    第1項及第2項，認均得為證據。
二、認定犯罪事實所憑證據及理由
　㈠上揭犯罪事實，業據被告於警詢、檢察事務官詢問、本院準
    備程序及審理中均坦承不諱（見偵卷第37至38、72至73頁、
    本院卷第61至62、81頁），並據證人即告訴人黃逸婕於警詢
    及檢察事務官詢問時證述明確（見偵卷第18至19、39至40、
    72頁），另有警員職務報告、臺中榮民總醫院診斷證明書、
    臺中市政府警察局道路交通事故初步分析研判表、道路交通
    事故現場圖、道路交通事故調查報告表㈠㈡、交通事故補充資
    料表及現場照片等件各1份附卷可查（見偵卷第11、23至27
    、31至35、43至49頁），已足認被告之任意性自白確與事實
    相符。又被告當時係以甲車座位後半部附載高度超過其肩部
    、寬度超過把手外緣10公分而長度顯逾半公尺之置物箱，該
    置物箱邊緣已超伸於甲車以外，以此方式附載該置物箱行駛
    乙節，業據被告於本院準備程序及審理中自承在卷（見本院
    卷第61至62、81頁），並有前揭現場照片存卷可憑（見偵卷
    第43至47頁），自堪認定；而聲請簡易判決處刑意旨就此部
    分事實並未載明，爰予補充。
　㈡按機車附載物品者，高度不得超過駕駛人肩部，寬度不得超
    過把手外緣10公分，長度自座位後部起不得向前超伸，伸出
    車尾部分，自後輪軸起不得超過半公尺；行車速度，無速限
    標誌或標線者，在設有快慢車道分隔線之慢車道，時速不得
    超過40公里；汽車行駛時，駕駛人應注意車前狀況及兩車並
    行之間隔，並隨時採取必要之安全措施；汽車超車時應顯示
    左方向燈並於前車左側保持半公尺以上之間隔超過，行至安
    全距離後，再顯示右方向燈駛入原行路線。道路交通安全規
    則第88條第1項第1款、第93條第1項第1款、第94條第3項、
    第101條第1項第5款分別訂有明文。此為道路使用人均應知
    悉之一般道路安全使用方式，係為確保駕駛人在慢車道行駛
    及超越前車時不會與其他車輛相撞，攸關自身安全，衡諸一
    般社會生活經驗法則，被告自應已具備。而依本案事故發生
    時之前揭天候、光線、路面狀況及道路障礙等情形，客觀上
    並無不能注意之情形，被告卻逕以前開違規方式附載置物箱
    行駛，復未確認其左前方沿同向同一車道直行之乙車行駛情
    形，即貿然以逾越上開路段速限之行車速度靠左斜向行駛欲
    沿乙車右方超越乙車，因而肇事，足見被告於本案事故之發
    生確有違反上述道路交通安全規則之過失甚明。聲請簡易判
    決處刑意旨固認被告於本案超車肇事係違反道路交通安全規
    則第126條第3項所指慢車超車應在慢車道可容超越前車之處
    沿前車左邊超越之注意義務，而未論及被告就前揭違反道路
    交通安全規則第101條第1項第5款部分所具過失，然被告所
    騎乘甲車係普通重型機車，並非道路交通安全規則第6條所
    指慢車，本案自尚與道路交通安全規則第126條第3項得適用
    之情狀有間，應係適用道路交通安全規則第101條第1項第5
    款，爰予更正。是被告就本案事故之發生顯有上開過失，告
    訴人復因本案事故受有前揭傷害，被告之過失肇事行為與告
    訴人所受傷害間自有相當因果關係。
　㈢綜上所述，本案事證已臻明確，被告所為上開過失傷害犯行
    洵堪認定，應予依法論科。　
三、論罪科刑暨撤銷改判之說明
　㈠核被告所為，係犯刑法第284條前段過失傷害罪。又被告於本
    案事故後，於有偵查權限之司法警察機關尚不知係何人犯罪
    時，即在場向據報到場處理之警員當場承認其為肇事人，有
    臺中市政府警察局道路交通事故肇事人自首情形紀錄表1份
    在卷可稽（見偵卷第51頁），參以被告事後無逃避本案偵查
    及審理之情，堪認其有自首而受裁判意思，其所為上開犯行
    合於自首之要件，爰依刑法第62條前段減輕其刑。
　㈡原審以被告所為上開過失傷害犯行事證明確，予以論罪科刑
　　，固非無見。惟查，原審未認定被告於本案之過失包括以前
    開違規方式附載置物箱行駛之行為，未審酌及此即據以量刑
　　，尚有未洽，已如前述，應認上訴意旨中有關被告於本案事
    故之發生亦有此等過失部分（見本院卷第61頁），為有理由
　　。另原審認定被告於本案之過失包括違反前述道路交通安全
    規則第126條第3項所指慢車超車之注意義務，而未審酌甲車
    並非慢車、被告就此部分所涉應係違反前述道路交通安全規
    則第101條第1項第5款汽車超車之注意義務，亦有未合。至
    檢察官上訴意旨雖另以被告迄未與告訴人達成和解並給付相
    當賠償金等為由，而認原審量刑過輕並提起上訴（見本院卷
    第11至12、59、75頁），然此節已經原審斟酌，檢察官據此
    所為指摘，為無理由；惟上訴意旨前揭指摘原判決未洽之部
    分既有理由，且原判決兼有上開可議之處而屬無法維持，仍
    應由本院予以撤銷改判。
　㈢爰審酌被告於本案騎車時，逕以前開違規方式附載置物箱行
    駛，復未確認其左前方沿同向同一車道直行之乙車行駛情形
　　，即貿然以逾越上開路段速限之行車速度靠左斜向行駛欲沿
    乙車右方超越乙車，肇致本案事故，其過失程度非輕，進而
    造成告訴人受有上揭傷害，顯有不該，另斟酌被告犯後迭坦
    承犯行，惟未能與告訴人達成和解並予以賠償等情，參以被
    告之素行，其所受教育反映之智識程度、就業情形、家庭經
    濟及生活狀況等一切情狀（見本院卷第82頁），暨檢察官具
    體求刑及被告對於科刑之意見後，量處如主文所示之刑，並
    諭知易科罰金之折算標準，以示懲儆。
據上論斷，應依刑事訴訟法第455條之1第1項、第3項、第369條
第1項前段、第364條、第299條第1項前段，刑法第284條前段、
第62條前段、第41條第1項前段，刑法施行法第1條之1第1項，判
決如主文。
本案經檢察官黃怡華聲請以簡易判決處刑及提起上訴，檢察官朱
介斌到庭執行職務。
中　　華　　民　　國　　111 　年　　9 　　月　　27　　日
                  刑事第十五庭  審判長法  官  曹錫泓
                                      法  官　江健鋒
                                      法  官  陳怡秀
以上正本證明與原本無異。
不得上訴。
　　　　　　　　　　　　　　　　　　　書記官　陳亭卉　　
中　　華　　民　　國　　111 　年　　9 　　月　　28　　日
附錄本案論罪科刑法條：
刑法第284條前段
因過失傷害人者，處一年以下有期徒刑、拘役或十萬元以下罰金
；致重傷者，處三年以下有期徒刑、拘役或三十萬元以下罰金。